最高法院刑事判決　　　　　　九十四年度台上字第三六五九號
　　上　訴　人　台灣高等法院檢察署檢察官
　　被　　　告　甲○○
　　　　　　　　　　　　10號.
上列上訴人因被告殺人案件，不服台灣高等法院中華民國九十四
年五月十日第二審判決（九十三年度上重訴字第八八號，起訴案
號：台灣台北地方法院檢察署九十三年度偵字第一一三九二號）
，提起上訴，本院判決如下：
    主  文
上訴駁回。
    理  由
按刑事訴訟法第三百七十七條規定，上訴於第三審法院，非以判
決違背法令為理由，不得為之。是提起第三審上訴，應以原判決
違背法令為理由，係屬法定要件。如果上訴理由狀並未依據卷內
訴訟資料，具體指摘原判決不適用何種法則或如何適用不當，或
所指摘原判決違法情事，顯與法律規定得為第三審上訴理由之違
法情形，不相適合時，均應認其上訴為違背法律上之程式，予以
駁回。本件原判決依憑被告甲○○於第一審審理中供認不諱，於
原審審理中除辯稱無殺人故意外，亦坦白殺害被害人游雅芳不諱
。而被告勒死被害人游雅芳後，意圖自殺，經發覺送醫，亦據被
害人之父親游金吉男、被告胞兄鍾世鳴、社區警衛范姜偉青，及
被告之母鍾張英妹於警、偵訊時證述在卷。上開證人之證言雖係
審判外之陳述，惟係證明案發後發覺之情形，除內容為被告所不
爭執外，被告及辯護人於第一審及原審對其證據能力亦無異議，
依法可為證據。並有被害人遭被告以布腰帶勒住頸部窒息死亡之
現場照片二十張附卷足參。又被害人遭被告以布腰帶勒住頸部，
致頸部受有重創，經解剖鑑定結果，被害人確係頸部受布條勒頸
窒息致死，有台灣台北地方法院檢察署勘驗筆錄、驗斷書、相驗
案件報告、相驗屍體證明書、死亡證明書、相驗解剖相片六十九
張在卷可稽，並有法務部法醫研究所鑑定人饒宇東具結製作之法
務部法醫研究所（93）法醫所醫鑑字第０九五三號鑑定書在卷可
憑。足見被害人之死亡結果確係被告以布條勒其頸部窒息所致。
並以被告所辯無殺死被害人之故意，只是要嚇被害人而已，及當
天有服用「史蒂諾斯」安眠藥一顆半，致行為失控、判斷力較弱
云云，為不可採取，於理由內詳予指駁說明。被告殺人犯行明確
，因而撤銷第一審科刑之判決，改判論處被告殺人罪刑（處有期
徒刑拾伍年），已詳述其所憑之證據及其認定之理由，從形式上
觀察，並無認定事實不憑證據及採證違背證據法則之違法。檢察
官上訴意旨略以：法院如何量定其刑固屬實體法上所賦予之自由
裁量事項，但此項裁量權之行使，仍應詳酌刑法第五十七條各款
所定之一切情狀，非得任意為之，仍應受一般法律原則之拘束，
必須符合所適用法律授權之目的，並受法律秩序之理念、法律感
情等所規範，若違反比例原則、平等原則時，得認係濫用裁量權
而為違法。原判決認第一審量處被告無期徒刑，顯然僅依告訴人
之意見為主要審酌標準，因而撤銷第一審量處無期徒刑之判決，
改判量處被告十五年有期徒刑，但第一審判決除審酌被告犯罪後
之態度認其罪不至死外，尚審酌被告「與被害人游雅芳為夫妻關
係，其意僅因懷疑被害人游雅芳利用網際網路與第三人交往，且
不願與其共同生活居住，發生爭吵即萌殺機，致造成被害人喪失
生命，及被害人家屬無可回復之心靈傷痛，嚴重危害社會秩序；
再審酌被告現尚未與被害人家屬達成民事和解，並賠償被害人家
屬財產上及非財產上之損害……」等情，而量處被告無期徒刑，
並未審酌告訴人之意見，原判決之論述與第一審判決之記載不相
適合。又未慮及被告與被害人係夫妻，僅因細故，即萌殺機，惡
性實屬重大，於刑之量處，違反比例原則，而有濫用裁量權之違
法等語。惟查訴訟程序雖係違背法令而顯然於判決無影響者，不
得為上訴第三審之理由；又判決所載理由矛盾致適用法律違誤者
，始為判決違法，如判決所載理由雖屬矛盾，但適用法律並無違
誤者，仍屬訴訟程序違法，不得執為上訴第三審之適法理由。原
判決已敘明本件檢察官起訴時，於起訴書記載被告犯後頗知悔悟
，然其偶因細故竟生殺人之故意，惡性重大，而求處有期徒刑十
五年，以示懲戒。雖審判中告訴人即被害人之父請求量處被告無
期徒刑，原審檢察官到庭亦表示尊重告訴人意見等情。此部分之
敘述與第一審審理筆錄之記載相符。雖理由說明第一審判決量處
被告無期徒刑，僅以告訴人之意見為主要審酌標準云云，其論敘
固未盡周延，然亦非全然無據。縱認原判決此部分之記載與第一
審判決所載不相適合，而有理由矛盾之違法，但此部分之違法，
並未致原判決論處被告殺人罪之法則適用錯誤，僅屬於訴訟程序
違法，於判決本旨不生影響，仍不得執為上訴第三審之適法理由
。又原判決量處被告罪刑，已敘明審酌第一審判決所記載之「被
告並無任何刑事前案紀錄，品行尚稱良好，此有本院被告全國前
案紀錄表一紙在卷可稽，且犯後已表悔意，坦承犯行，並委由其
胞兄鍾世鳴代處理被害人游雅芳之喪葬事宜（此有被告原審辯護
律師具狀庭呈台北市殯葬管理處其他收入憑單等喪葬費用資料可
資佐證），及於原審當庭向被害人游雅芳之家屬，跪求道歉，表
達現在雖無能力賠償家屬之損失，但希望將來出獄後能盡力賠償
之情，顯見其人性尚未完全泯滅」等情狀，另審酌「因細故爭執
，即殺害髮妻，惟係因係欲阻止被害人離家，一時衝動、失慮所
致等一切情狀」，而量處被告有期徒刑十五年，已審酌刑法第五
十七條各款所列之一切情狀，並無上訴意旨所云「未慮及被告與
游雅芳係夫妻」之情形。原判決量處被告刑罰，既已審酌刑法第
五十七條各款所列之情形，此乃屬事實審法院本於職權之正常行
使，尚難漫指原判決有濫用裁量權之違法。上訴意旨執以指摘原
判決此部分違法，自非適法之第三審上訴理由，其上訴違背法律
上之程式，應予駁回。
據上論結，應依刑事訴訟法第三百九十五條前段，判決如主文。
中　　華　　民　　國　九十四　年　　七　　月　　八　　日
                      最高法院刑事第十一庭
                          審判長法官  洪　清　江
                                法官  石　木　欽
                                法官  李　伯　道
                                法官  韓　金　秀
                                法官  林　勤　純
      本件正本證明與原本無異
                                      書  記  官
中　　華　　民　　國　九十四　年　　七　　月　 十九 　日
                                                      Ｌ
